臺灣高雄地方法院刑事判決　　　　　　 99年度交易字第148號
公　訴　人　臺灣高雄地方法院檢察署檢察官
被　　　告　何永詮原名何英舜.
選任辯護人　劉意律師
上列被告因過失傷害案件，經檢察官提起公訴（99年度偵字第44
05號），本院判決如下：
    主  文
何永詮犯過失傷害致人重傷罪，處有期徒刑柒月。
    事  實
一、何永詮領有普通小型車駕駛執照，於民國98年9 月17日晚上
    8 時40分許，駕駛車牌號碼B9-9283 號自小客車沿高雄市仁
    武區（原高雄縣仁武鄉，下同）水管路由東往西方向行駛在
    快車道上，行至該路與竹東路口欲右轉竹東路往北行駛時，
    本應注意汽車行駛至交岔路口，轉彎車應讓直行車先行，而
    依當時天氣晴、夜間有照明、柏油路面乾燥、無缺陷、道路
    無障礙物、視距良好，且依其智識、能力，亦無不能注意之
    情事，竟疏未注意禮讓同向行駛在水管路慢車道上之直行車
    先行，即貿然自水管路快車道右轉竹東路，適有趙子瑋駕駛
    車牌號碼268-CZW 號重型機車沿水管路慢車道同向亦行駛至
    上開交叉路口，見狀即向右偏離欲閃避前方何永詮之自小客
    車，然終因閃煞不及致其機車車頭撞上何永詮上開自小客車
    前輪後方之右前葉子板，導致趙子瑋脫離機車車身往前飛離
    約9.3 公尺處落地，因而受有頭部外傷併顱骨骨折及顱內出
    血、肺部挫傷及左大腿骨折等傷害，並導致意識改變、語言
    、行動障礙，生活需人照顧無法自理等難治之重傷害。嗣何
    永詮於肇事後，在犯罪未經有偵查權之機關或公務員發覺以
    前，在現場等候並向到現場處理之警員表明其為肇事者，自
    首而願接受裁判。
二、案經趙子瑋及其母莊雅捷訴由高雄市（原高雄縣，下同）政
    府警察局仁武分局報請臺灣高雄地方法院檢察署檢察官偵查
    起訴。
    理  由
壹、證據能力部分：
一、按鑑定之經過及其結果，應命鑑定人以言詞或報告，刑事訴
    訟法第206 條第1 項定有明文。又法院或檢察官得囑託醫院
    、學校或其他相當之機關、團體為鑑定，或審查他人之鑑定
    ，並準用第203 條至第206 條之1 規定，刑事訴訟法第208
    條第1 項亦有明文。本件卷附之臺灣省高屏澎區車輛行車事
    故鑑定委員會於99年6 月8 日出具之鑑定意見書及臺灣省車
    輛行車事故覆議鑑定委員會於99年10月19日出具之覆議意見
    函，均係檢察官依職權囑託上開機關為鑑定，自屬「法律規
    定」得為證據者，自有證據能力。
二、按「除前3 條之情形外，下列文書亦得為證據：... 二、除
    顯有不可信之情況外，從事業務之人於業務上或通常業務過
    程所須製作之紀錄文書、證明文書。」刑事訴訟法第159 條
    之4 第2 款定有明文。查告訴人趙子瑋之高雄榮民總醫院診
    斷證明書共3 份、高雄榮民總醫院勞工失能診斷書，均係醫
    師依於業務上或通常業務過程所須製作之病歷紀錄文書所製
    作之紀錄文書，且記錄時亦無預見日後將作為證據之偽造動
    機，其虛偽之可能性較小，且如讓製作者以口頭方式在法庭
    上再重述過去之事實或數據，實際上有其困難，具有一定程
    度之不可代替性，復無顯不可信之情況，依上開規定，該診
    斷證明書應具有證據能力。
三、又被告以外之人（包括證人、鑑定人、告訴人、被害人及共
    同被告等）於審判外之陳述雖不符刑事訴訟法第159 條之1
    至之4 等4 條之規定，而經當事人於審判程序同意作為證據
    ，法院審酌該言詞陳述或書面陳述作成時之情況，認為適當
    者，得為證據；刑事訴訟法第159 條之5 第1 項定有明文。
    本判決後述所引用文書形式之供述證據，其性質雖屬傳聞證
    據，且當事人均已知上述證據乃傳聞證據，於本院審理時均
    同意作為證據（參本院一卷第69頁），本院審酌上開證據與
    本案犯罪事實具有關連性且無不當取得之情形，認為以之作
    為本案之證據亦屬適當，揆諸前開規定，上開證據均應具有
    證據能力。
四、卷附照片，係傳達照相當時現場情況，而透過照片傳達情形
    與現場實況在內容上之一致性，透過機械之正確性加以保障
    ，即照片並不存在人對現實情形之知覺、記憶所經常發生的
    表現錯誤，是認照片之性質係非供述證據，並無傳聞法則之
    適用，且亦別無證據證明上開照片有經偽造、變造或不法之
    情形，自有證據能力。
貳、實體部分：
一、訊據被告何永詮固不否認曾於上開時、地，駕駛上開車輛右
    轉竹東路時，與告訴人趙子瑋之重型機車發生車禍事故，趙
    子瑋並受有前揭重傷害之事實，惟矢口否認有何過失傷害致
    人重傷之犯行，辯稱：其車輛當時已完成右轉，是告訴人趙
    子瑋車速太快自後追撞其車輛，故其並無過失云云。經查：
  (一)被告領有普通小型車駕駛執照，於上開時間，駕駛前揭車號
    自小客車，沿高雄市○○區○○路由東往西方向行駛在快車
    道上，行至該路與竹東路口欲右轉竹東路往北方向行駛時，
    適有告訴人趙子瑋駕駛上開車號之重型機車沿水管路慢車道
    同向亦行駛至上開交叉路口，因閃煞不及致其機車車頭撞上
    被告上開自小客車前輪後方之右前葉子板，告訴人趙子瑋因
    而脫離機車車身往前飛離約9.3 公尺處落地之事實，除據被
    告供承不諱外，並有被告小型車駕照影本、高雄市政府警察
    局仁武分局道路交通事故現場圖、道路交通事故調查報告表
    (一)(二)、交通事故訪談紀錄表、車禍現場照片19張附卷可稽；
    又告訴人趙子瑋於飛離機車車身後倒地，並受有頭部外傷併
    顱骨骨折及顱內出血、肺部挫傷及左大腿骨折等傷害之情，
    亦有告訴人趙子瑋之高雄榮民總醫院診斷證明書共3 份在卷
    可按（參警卷第14頁，偵卷第9 、10頁），且為被告所不爭
    執，是此部分之事實，均堪認定。
  (二)按汽車行駛至交岔路口，... 轉彎車應讓直行車先行。道路
    交通安全規則第102 條第1 項第7 款訂有明文。本件被告既
    曾考領普通小型車駕駛執照，是依其曾考領駕駛執照之智識
    及駕駛自小客車多年之經驗，對於上開規定自應知之甚詳；
    且案發當時天氣晴、夜間有照明、柏油路面乾燥、無缺陷、
    道路無障礙物、視距良好等情，除據被告於警詢時自承在卷
    外（參警卷第3 頁），並有高雄市政府警察局仁武分局道路
    交通事故調查報告表(一)及現場照片6 張在卷可查（參警卷第
    11、15頁），足認被告於上揭時、地欲自水管路快車道右轉
    駛入竹東路時，並無不能注意之情事；再依被告於警詢時供
    稱：其打方向燈右轉時就看到告訴人，其就立即煞車，告訴
    人撞到其自小客車後就飛出去等語（參警卷第3 頁），顯見
    被告於右轉之際確有望見行駛於水管路慢車道之告訴人機車
    正直行逼近而來，另觀之道路交通事故現場圖（參警卷第10
    頁），告訴人趙子瑋所騎乘之重型機車倒地處、安全帽掉落
    處、血跡（研判是趙子瑋落地受傷所留）等，均出現在水管
    路路面邊緣延伸線以外之竹東路上，應可判斷告訴人趙子瑋
    於車禍撞擊前已有偏離水管路慢車道而向右靠近竹東路方向
    之情形，細究何以直行於水管路慢車道之告訴人趙子瑋會有
    如此脫離原直行車道而向右偏閃之行徑，倘非告訴人趙子瑋
    於即將行至水管路、竹東路交岔路口之際，突然發現其前方
    或左前方有被告之車輛正在右轉而擋住其原本直行之行進路
    線，衡情告訴人趙子瑋當無此向右偏離而狀似欲閃避前方障
    礙之情況，此一行徑恰與被告上開所陳其於右轉時看見告訴
    人趙子瑋車輛之情節相符，足徵被告車輛於右轉時，確有疏
    未注意右側慢車道直行來車之動態並禮讓其先行之事實已明
    ，揆諸前開法條意旨，被告自有未注意轉彎車應讓直行車先
    行之過失，已甚明確，此節之認定亦與臺灣省高屏澎區車輛
    行車事故鑑定委員會及臺灣省車輛行車事故覆議鑑定委員會
    鑑定結果，均認定被告有未注意轉彎車應讓右側直行車先行
    之肇事原因等情均相符，有上開鑑定委員會鑑定意見書、覆
    議鑑定委員會函在卷可考（參偵卷第36～37頁，本院一卷第
    40頁），從而，被告駕駛行為確有上述過失等情，實堪認定
    。
  (三)又告訴人趙子瑋於車禍撞擊後脫離機車車身往前飛離約9.3
    公尺處落地，並受有頭部外傷併顱骨骨折及顱內出血、肺部
    挫傷及左大腿骨折等傷害之情，已如前述，且趙子瑋於傷後
    迄今，不僅意識改變、更有語言、行動障礙，且生活需人照
    顧無法自理一節，亦有高雄榮民總醫院診斷證明書、勞工失
    能診斷書附卷可考（參警卷第14頁，本院民事99重訴字第27
    4 號卷第188 頁），足見告訴人趙子瑋所受上開傷害，對其
    身體、健康，均有重大難治之情況，而屬刑法第10條第4 項
    第6 款之重傷害無訛，且告訴人趙子瑋所受上開重傷害，與
    被告上開過失行為間，亦有相當之因果關係。從而，被告有
    過失傷害致人重傷之犯行，應可認定。
  (四)被告固辯稱：其車輛當時已完成右轉，是告訴人趙子瑋車速
    太快自後追撞其車輛，故其並無過失云云。惟查被告之上開
    車輛於肇事後，係向左斜停在竹東路對向快車道與分向島延
    伸線間之事實，有卷附交通事故現場圖在卷可查（參警卷第
    10頁），顯見被告上開車輛於肇事時仍具有相當左傾之角度
    ，要非已轉正而與道路呈平行狀時始遭撞擊之情甚明，故被
    告辯稱：其已完成右轉云云，即與事實不合而難以採信。且
    本件告訴人趙子瑋之機車於即將行至水管路、竹東路交岔路
    口之際，突然發現前方或左前方有被告車輛正在右轉而擋住
    其原本直行之行進路線，因而向右偏離欲閃避前方被告車輛
    ，然終不及閃避而撞上被告車輛等情，已據本院認定如上，
    顯見案發當時應事出突然，告訴人趙子瑋於發現被告車輛時
    二車已相距甚近，雖曾盡力向右閃躲，然終不及閃避而發生
    本件車禍，益見被告疏未看清右側直行來車動態並禮讓其先
    行即貿然右轉駕車行徑，確已影響告訴人趙子瑋車輛直行之
    權利，而為本件肇事之原因，被告此部分之疏失自不因係由
    告訴人趙子瑋自後攔腰撞擊被告車輛或撞擊地點在竹東路之
    路面上而有所歧異；況倘如被告所辯，其當時已完成右轉行
    為而進入竹東路，則告訴人之機車僅需直行或稍向左閃避即
    可通過路口，又何需脫離原直行車道而向右偏移，終至撞及
    其車輛？足徵被告車身於右轉時確有影響告訴人直行路線，
    其有轉彎車未禮讓直行車之過失等情已至為顯明，從而，被
    告上開所辯，顯係事後卸責之詞，並無可取。
  (五)被告之辯護人為被告辯稱：被告當時車速不快，時速約5 ～
    10公里，以水管路右彎到肇事地點約15公尺來計算，被告車
    輛通過路口之時間約5 ～10秒，是告訴人趙子瑋應有相當時
    間看見車前之被告車輛狀況，再參以趙子瑋體格壯碩，然本
    件車禍竟人車分離9.3 公尺，顯見趙子瑋車速過快，故本件
    肇事原因應係趙子瑋車速過快致未能注意車前狀況所致云云
    。然查，有關車禍撞擊後，機車騎士拋射距離與車速間之關
    聯，因外在變數過多，致無相關文獻數據資料可供參考一情
    ，有高雄地方法院檢察署電話紀錄單在卷可稽（參偵卷第32
    頁），故被告之辯護人徒以告訴人趙子瑋人車分離9.3 公尺
    之情即遽以推論趙子瑋之車速過快，不僅未提出證據，亦缺
    乏文獻數據以佐其說，其上開所述自嫌速斷；且道路交通安
    全規則第102 條第1 項第7 款要求駕駛人轉彎時須禮讓直行
    車先行，其立法目的無非係因車輛轉彎時車速通常較慢、耗
    時較久，且轉彎過程常有橫向佔據直行車道行進路線之情況
    ，對直行之車輛造成較高之風險，故要求轉彎車需看清直行
    車輛動態並禮讓後始得轉彎。本件被告既自承車速甚慢，通
    過上開路口需費時5 ～10秒，顯見其通過上開路口耗時非短
    ，則其右轉彎時，更應注意右側直行車輛之動態，並計算其
    通過路口之時間會否影響右側直行車直行之權利，然被告竟
    疏未注意及此，致轉彎過程中因影響告訴人趙子瑋直行終至
    發生本件車禍，其自應負起轉彎車未禮讓直行車之過失責任
    ，尚無從以此反推告訴人有未注意車前狀況之失，從而，被
    告之辯護人上開所辯，亦為本院所不採。
  (六)被告又主張將本件車禍肇事原因送請其他車禍鑑定單位鑑定
    云云，惟本件經臺灣省高屏澎區車輛行車事故鑑定委員會鑑
    定肇事原因後，再送臺灣省車輛行車事故覆議鑑定委員會覆
    議鑑定，其鑑定結果均同為被告有過失等情，均如前述，故
    本件既曾送請鑑定，則被告重複請求鑑定即非合理，且被告
    確有上開過失等情，業據本院認定如前，並詳細勾稽認定所
    憑之依據及理由，鑑定意見充其量僅輔佐本院上開所述之認
    定，無從影響本院對於事實認定之判斷，故本院認被告上開
    主張要求送其他單位鑑定之請求，經核並無必要，爰不再送
    請鑑定，附此敘明。
  (七)綜上所述，本件事證明確，被告前揭所辯，均不足採信，其
    上開犯行，洵堪認定。
二、核被告所為，係犯刑法第284 條第1 項後段之過失傷害致人
    重傷罪。被告於肇事後停留於案發現場，並於有偵查犯罪權
    限之公務員尚未發覺其犯罪前，主動向到場處理之員警承認
    係肇事者，進而接受裁判等情，有高雄市（縣）政府警察局
    道路交通事故肇事人自首情形紀錄表在卷可參（參本院二卷
    第49頁），是被告此舉當認合於自首要件，爰依刑法第62條
    前段規定減輕其刑。爰審酌被告疏未遵守道路交通規則，因
    而肇事致告訴人趙子瑋成傷，其後趙子瑋更因此傷而導致身
    體、健康均有難以治療之重傷害結果，使趙子瑋及其家人受
    有無限身體及精神苦痛；且犯後猶未坦認犯行，迄今仍未與
    告訴人達成和解，難認有以實際行動填補損害之悔意，及其
    非故意犯罪、所生危害非輕，又肇事責任全在被告等一切情
    狀，量處如主文所示之刑，以示警惕。
據上論斷，應依刑事訴訟法第299 條第1 項前段，刑法第284 條
第1 項後段、第62條前段，刑法施行法第1 條之1 ，判決如主文
。
本案經檢察官陳登燦到庭執行職務。
中    華    民    國   100    年    6     月    15    日
                    交通法庭    法  官    王俊彥
如不服本判決應於收受判決後10日內向本院提出上訴書狀，並應
敘述具體理由。其未敘述上訴理由者，應於上訴期間屆滿後20日
內向本院補提理由書(均須按他造當事人之人數附繕本)「切勿逕
送上級法院」。
以上正本證明與原本無異。
中    華    民    國   100    年    6     月    15    日
                                書記官    黃園芳
附錄本判決論罪科刑法條：
中華民國刑法第284 條
（過失傷害罪）
因過失傷害人者，處6 月以下有期徒刑、拘役或5 百元以下罰金
，致重傷者，處1 年以下有期徒刑、拘役或5 百元以下罰金。
從事業務之人，因業務上之過失傷害人者，處1 年以下有期徒刑
、拘役或1 千元以下罰金，致重傷者，處3 年以下有期徒刑、拘
役或2 千元以下罰金。